臺灣橋頭地方法院民事裁定
111年度消債清字第28號
聲　請　人　
即債務人　　陳明燦　00000000000000000000000000000000000
00000000000000000000000000000000000000000000000000
代  理  人　趙禹任  法扶律師
上列當事人因消費者債務清理事件聲請清算，本院裁定如下：
    主  文
聲請人陳明燦自民國一百一十一年六月七日下午四時起開始清算
程序。
命司法事務官進行本件清算程序。
    理  由
一、聲請意旨略以：聲請人即債務人陳明燦前向金融機構辦理保
    證契約、信用貸款、信用卡契約等，致積欠無擔保債務計新
    臺幣（下同）6,798,698元，因無法清償債務，乃於民國110
    年9月間向本院聲請前置調解，因無法負擔債權人所提還款
    方案而於同年11月4日調解不成立，聲請人有不能清償債務
    或有不能清償之虞，復未經法院裁定開始更生程序或宣告破
    產，爰依法聲請准予裁定清算等語。
二、按「債務人不能清償債務或有不能清償之虞者，得依本條例
    所定更生或清算程序，清理其債務。」消費者債務清理條例
    （下稱消債條例）第3條定有明文。衡以消費者與金融機構
    間債之關係之發生，係依契約自由原則及相互間之信賴為基
    礎，此為社會經濟活動得以維繫及發展之重要支柱，債務人
    經濟窘迫，固不應任其自生自滅，債權人一方之利益，仍不
    能因之摒棄不顧。是債務人於協商程序中，自應本於個人實
    際財產及收支狀況，依最大誠信原則，商討解決方案。如終
    究不能成立協商，於聲請更生或清算時，法院審酌上開條文
    所謂「不能清償或有不能清償之虞」，自宜綜衡債務人全部
    收支、信用及財產狀況，評估是否因負擔債務，而不能維持
    最基本之生活條件；所陳報之各項花費，是否確屬必要性之
    支出；如曾有協商方案，其條件是否已無法兼顧個人生活之
    基本需求等情，為其判斷之準據。
三、經查：
  ㈠聲請人前向各金融機構辦理保證契約、信用貸款、信用卡契
    約等，致現積欠無擔保債務至少6,798,698元，前即因無法
    清償債務，而於110年9月間向本院聲請前置調解，因無法負
    擔債權人所提還款方案而於110年11月4日調解不成立等情，
    有110年9月10日前置調解聲請狀所附債權人清冊、財團法人
    金融聯合徵信中心前置協商專用債權人清冊、信用報告、調
    解筆錄等件在卷可稽，堪信為真實。
  ㈡聲請人患有右側股骨頭缺血性壞死，並於111年2月21日因左
    肩胛骨粉碎性骨折就醫，自陳自109年1月迄今，於胞姊經營
    之大豐素食便當店運送便當，時薪160元，每日工作2小時，
    每月收入約6,400元，而其名下僅國泰人壽保險解約金6,935
    元，107至110年度皆未有申報所得，現勞工保險投保於職業
    工會等情，有財產及收入狀況說明書、勞工保險被保險人投
    保資料表、綜合所得稅各類所得資料清單暨國稅局財產歸屬
    資料清單、收入切結書、111年4月11日陳報狀所附診斷證明
    書、在職證明書、國泰人壽保險股份有限公司111年4月28日
    國壽字第1110041141號函、本院稅務電子閘門財產所得調件
    明細表附卷可稽。則查無聲請人有其他收入來源，佐以聲請
    人提出收入切結書、在職證明書為證，則以聲請人主張之收
    入來源，應全非虛罔，是以較高之收入切結書所示每月薪資
    6,400元作為核算其現在償債能力之基礎，應能反映真實收
    入狀況。
  ㈢至聲請人個人日常生活必要費用部分，審酌聲請人負債之現
    況，基於社會經濟活動之互賴及誠信，該日常生活所需費用
    ，自應節制開支，不得有超越一般人最低生活標準之享受，
    否則反失衡平，本院依消債條例第64條之2第1項，參酌衛福
    部社會司所公告歷年最低生活費標準，111年度高雄市最低
    生活費標準14,419元之1.2倍為17,303元，則聲請人每月最
    低生活費除有特殊情形並有證據證明者外，自宜以此為度，
    始得認係必要支出。聲請人主張每月個人必要生活費為6,00
    0元，尚低於上開標準，應屬可採。
  ㈣綜上所述，以聲請人現每月之收入6,400元為其償債能力基準
    ，扣除其每月個人必要生活費6,000元後僅餘400元，而聲請
    人目前負債總額為6,798,698元，扣除保險解約金6,935元後
    ，債務餘額為6,791,763元，以上開餘額按月攤還結果，約
    百年餘期間始能清償完畢，堪認聲請人確有不能清償債務或
    有不能清償之虞之情事。從而，聲請人主張已不能清償債務
    ，聲請本院准予清算，依所舉事證及本院調查結果，即無不
    合。
四、末按「法院開始清算程序之裁定，應載明其年、月、日、時
    ，並即時發生效力。」、「法院裁定開始更生或清算程序後
    ，得命司法事務官進行更生或清算程序，必要時得選任律師
    、會計師或其他適當之自然人或法人一人為監督人或管理人
    。」消費者債務清理條例第83條第1項、第16條第1項分別定
    有明文。本件聲請人其目前收入及財產狀況，不能履行債務
    ，未償之債務亦屬不能清償，有如上述。從而，聲請人聲請
    清算，洵屬有據，應予准許，爰命司法事務官進行本件清算
    程序。
五、依消費者債務清理條例第11條第1項、第83條第1項、第16條
    第1項，裁定如主文。
中　　華　　民　　國　　111 　年　　6 　　月　　7 　　日
              　　        民事庭　法　官　薛博仁
以上正本係照原本作成。
本裁定已於111年6月7日下午4時公告。
本裁定不得抗告。
中　　華　　民　　國　　111 　年　　6 　　月　　7 　　日
  　                              書記官　郭南宏